臺灣南投地方法院刑事判決　
110年度訴字第292號
公  訴  人  臺灣南投地方檢察署檢察官
被      告  徐培原



選任辯護人  張淑琪律師
上列被告因違反毒品危害防制條例案件，經檢察官提起公訴（11
0年度偵字第4678號、110年度偵字第5761號），本院判決如下：
　　主　　文
徐培原犯如附表「所犯罪名及科刑」欄所示之罪，各處如附表「
所犯罪名及科刑」欄所示之刑及「沒收」欄所示之沒收。應執行
有期徒刑肆年。
    犯罪事實
一、徐培原明知愷他命（Ketamine，俗稱「K他命」）、4-甲基
    甲基卡西酮（4-Methylmethcathinone、Mephedrone、4-MMC
    ）均係毒品危害防制條例第2條第2項第3款所列之第三級毒
    品，不得販賣，竟基於販賣第三級毒品愷他命及4-甲基甲基
    卡西酮以營利之犯意，分別以附表編號1至6所示之交易方式
    ，與附表編號1至6所示之交易對象聯繫後，分別於附表編號
    1至6所示之交易時間、交易地點，以附表編號1至6所示之代
    價，販賣如附表編號1至6所示交易數量之第三級毒品愷他命
    與潘辛彥、全范國政及內含第三級毒品4-甲基甲基卡西酮成
    分之毒咖啡包與顏盟哲。嗣經南投憲兵隊於民國110年8月30
    日，在徐培原位於南投縣○○鎮○○路0段00巷0號住處執行搜索
    ，扣得第三級毒品氟硝西泮（Flunitrazepam，俗稱FM2）藥
    丸4顆及行動電話1支，進而循線查悉上情。
二、案經臺灣南投地方檢察署檢察官指揮南投縣政府警察局埔里
    分局、南投憲兵隊報告該署檢察官偵查後起訴。
    理    由
一、證據能力：
 ㈠本案引用被告徐培原以外之人於審判外所為陳述之供述證據，
   迄本院言詞辯論終結前，檢察官、被告及辯護人就該等證據
   之證據能力均未聲明異議（見本院卷【詳如卷宗對照表，下
   同】第216頁），本院審酌該等證據製作時之情況，並無違法
   不當或證明力明顯過低之瑕疵，以之作為證據應屬適當，依
   刑事訴訟法第159條之5第2項之規定，認為均得作為證據。
 ㈡傳聞法則乃對於被告以外之人於審判外之言詞或書面陳述而為
   之規範。其餘認定本案犯罪事實之非供述證據，無刑事訴訟
   法第159條第1項傳聞法則之適用，且無證據證明係公務員違
   背法定程序取得，復經本院踐行證據之調查程序，依法自得
   作為證據。
二、認定犯罪事實所憑之證據及理由
 ㈠上揭犯罪事實如附表編號1至5所示部分，業據被告徐培原於本
   院審理時坦承不諱（見本院卷第215、222頁）；如附表編號6
   所示部分，業據被告於警詢、偵訊、本院訊問、準備程序及
   審理時坦承不諱（見警卷一第9、10、13頁、偵卷第269、293
   頁、聲羈卷第24頁、本院卷第25、79、82、215、222頁）；
   核與證人即購毒者顏盟哲（見警卷一第35至42頁、偵卷第51
   至55頁）、潘辛彥（見警卷一第81至92頁、偵卷第147至153
   頁）、全范國政（見警卷一第131至140頁、偵卷第218至221
   頁）之證述情節大致相符；並有本院110年聲搜字281號搜索
   票、南投憲兵隊搜索扣押筆錄、扣押物品（清冊）目錄表、
   臺灣南投地方檢察署鑑定許可書、南投縣○○○○○○里○○○○○○○○○
   ○○○號與真實姓名對照表、顏盟哲之指認犯罪嫌疑人紀錄表、
   南投縣○○○○○○里○○○○○○○○○○○○號與真實姓名對照表、臺灣南
   投地方檢察署鑑定許可書、本院110年聲搜字281號搜索票、
   南投縣政府警察局埔里分局搜索扣押筆錄、扣押物品目錄表
   、刑案照片26張、潘辛彥之指認犯罪嫌疑人紀錄表、搜索同
   意書、臺灣南投地方檢察署鑑定許可書、勘察採證同意書、
   南投縣○○○○○○里○○○○○○○○○○○○號與真實姓名對照表、通聯調
   閱查詢單、車輛詳細資料報表、刑案照片14張、刑案照片14
   張、基地台位址查詢、刑案照片6張、基地台位址查詢、全范
   國政之指認犯罪嫌疑人紀錄表、臺灣南投地方檢察署鑑定許
   可書、全范國政手機MESSENGER擷取資料、車輛詳細資料報表
   3紙、通聯調閱查詢單2紙政府警察局埔里分局毒品案件委託
   鑑驗毛髮代號與真實姓名對照表（見警卷一第15至17、29、3
   0、43至69、93至98、105至130、149至155、166至172、176
   頁）、顏盟哲涉嫌毒品案搜索扣押照片5張、南投縣○○○○○○里
   ○○○○○○○○○號與真實姓名對照表、刑案照片17張、刑案照片14
   張、車輛詳細資料報表（見警卷二第117、118、165至181、1
   83頁）、車輛詳細資料報表2份（見聲搜卷第175、191頁）、
   中山醫學大學附設醫院檢驗科藥物檢測中心110年9月30日實
   驗編號H215064號毛髮檢驗結果報告、中山醫學大學附設醫院
   檢驗科藥物檢測中心110年9月10日實驗編號0000000號尿液檢
   驗報告、衛生福利部草屯療養院草療鑑字第1100900251號鑑
   驗書、衛生福利部草屯療養院草療鑑字第1100900017號鑑驗
   書、臺灣南投地方檢察署收受贓證物品清單（見偵卷第294至
   297之1、321之1頁）、扣押物品清單（見本院卷第63頁）等
   件附卷可稽，上開證據與被告之自白互核均大致相符，足認
   被告之任意性自白均與事實相符，堪得採信。
 ㈡按販賣毒品者，其主觀上須有營利之意圖，且客觀上有販賣之
   行為，即足構成，至於實際上是否已經獲利，則非所問（最
   高法院93年度台上字第1651號判決意旨參照）。我國查緝毒
   品之施用或販賣一向執法甚嚴，對於販賣毒品者尤科以重度
   刑責，又販賣毒品既係違法行為，當非可公然為之，亦無公
   定價格，且容易分裝並增減分量，而每次買賣之價量，可能
   隨時依雙方關係深淺、資力、需求量及對行情之認知、來源
   是否充裕、查緝是否嚴謹、購買者被查獲時供述購買對象之
   可能風險之評估等情形，而異其標準，非可一概而論，是販
   賣之利得，誠非固定，除非經行為人詳細供出各次所販賣之
   毒品之進價及售價，且數量俱臻明確外，實難查得其交易實
   情，但販賣毒品係重罪，且毒品量微價高，取得不易，若非
   有利可圖，一般人當無甘冒重度刑責而提供毒品給他人之可
   能，是其販入之價格必較售出之價格低廉，而有從中賺取買
   賣差價牟利之意圖及事實，應屬合理之認定，縱使販賣之人
   從價差或量差中牟利方式雖異，其意圖營利之非法販賣行為
   仍屬同一。被告與附表編號1至6所示之購毒者非屬至親，各
   次毒品交易亦屬有償，倘非有利可圖，自無甘冒觸犯重罪之
   風險而特意有償交付第三級毒品之理，可認本案被告販賣第
   三級毒品與附表編號1至6所示之購毒者，確屬有利可圖，其
   始願為之，應確有從中獲利之意圖。
 ㈢綜上，本案事證已臻明確，被告之犯行洵堪認定，均應予依法
   論科。
三、論罪科刑：
 ㈠核被告就附表編號1至6所為，均係犯毒品危害防制條例第4條
   第3項之販賣第三級毒品罪。又並無證據證明被告販賣前持有
   愷他命、4-甲基甲基卡西酮之純質淨重已達5公克以上，是被
   告於販賣第三級毒品愷他命、4-甲基甲基卡西酮前之持有行
   為，即與本案販賣第三級毒品愷他命、4-甲基甲基卡西酮犯
   行間無高、低度行為之吸收關係，併予敘明。
 ㈡被告如附表編號1至6所犯之罪，均犯意各別，行為互殊，應予
   分論併罰。
 ㈢按毒品危害防制條例第17條第2項規定旨在使刑事案件儘速確
   定，鼓勵被告認罪，並節省司法資源，行為人須於偵查及審
   判中均自白者，始符合減輕其刑之要件。此所謂「自白」，
   係指對自己之犯罪事實全部或主要部分為肯定供述之意。而
   於毒品案件言，販賣毒品與無償轉讓、合資購買、幫助他人
   施用毒品或與他人共同持有毒品，係屬不同之犯罪事實，行
   為人有無營利之意圖，乃毒品之販賣、轉讓、為他人購買毒
   品而幫助施用毒品等犯罪類型之主要區別，亦為各該犯罪異
   其刑罰輕重之評價原因，屬販賣毒品犯罪之重要構成要件事
   實，行為人如就販賣毒品犯罪之營利意圖未作供認，或僅承
   認無償轉讓，或未肯定供述毒品對價之收取，均難認已就販
   賣毒品之事實為自白，要無前揭減輕其刑規定之適用（最高
   法院105年度台上字第3469號、109年度台上字第4860判決意
   旨參照）。其承認犯罪事實之方式，並不以出於主動為必要
   ，即或經由偵、審機關之推究訊問而被動承認，亦屬自白。
   此與「自首」須於尚未發覺犯人之前，主動向有偵查犯罪權
   限之公務員或機關陳述其犯罪事實，進而接受裁判者不同（
   最高法院100年度台上字第3692號判決要旨參照）。查被告迭
   於偵查、本院訊問、準備程序及審理（即偵查及本院歷次審
   判）時，對於附表編號6之犯罪事實均坦承不諱，已如前述，
   自應依毒品危害防制條例第17條第2項之規定減輕其刑。至被
   告對於附表編號1至5之犯罪事實，於偵查（見警卷一第7至9
   頁、警卷二第16、17頁、偵卷第268至270、292、293頁）、
   訊問程序（見聲羈卷第22至24頁、本院卷第24頁）、準備程
   序中（本院卷第79、174頁）均否認犯行，至審理中方坦承犯
   行（見本院卷第215、222頁），自核無前揭減刑規定之適用
   。
 ㈣毒品危害防制條例第17條第1項所稱「供出毒品來源，因而查
   獲其他正犯或共犯者」，係指被告供出毒品來源之有關資料
   ，諸如前手之姓名、年籍、住居所、或其他足資辨別之特徵
   等，使調查或偵查犯罪之公務員因而對之發動調查或偵查並
   破獲者而言。查被告雖有供出本案毒品來源，惟毒品案件未
   查獲其他正犯或共犯，有臺灣南投地方檢察署110年12月28日
   投檢云孝110偵4678字第1109025713號函、南投縣政府警察局
   埔里分局110年12月30日投埔警偵字第1100024957號函、憲兵
   指揮部南投憲兵隊111年1月6日憲隊南投字第1100100528號函
   （見本院卷第95、97、113頁）在卷為憑，自無前揭減刑規定
   之適用。
 ㈤刑之量定，為求個案裁判之妥當性，法律固賦予法院裁量權，
   但此項裁量權之行使，除應依刑法第57條規定，審酌行為人
   及其行為等一切情狀，為整體之評價，並應顧及比例原則與
   平等原則，使罪刑均衡，輕重得宜，以契合社會之法律感情
   。刑法第59條規定犯罪之情狀可憫恕者，得酌量減輕其刑，
   其所謂「犯罪之情狀」，與同法第57條規定科刑時應審酌之
   一切情狀，並非有截然不同之領域，於裁判上酌減其刑時，
   應就犯罪一切情狀（包括第57條所列舉之10款事項），予以
   全盤考量，審酌其犯罪有無可憫恕之事由（即有無特殊之原
   因與環境，在客觀上足以引起一般同情，以及宣告法定低度
   刑，是否猶嫌過重等等），以為判斷（最高法院95年度台上
   字第6157號判決意旨參照）。販賣第三級毒品之法定刑為「
   處7年以上有期徒刑，得併科新臺幣（下同）1,000萬元以下
   罰金」，而同為販賣第三級毒品者，其之原因動機不一，犯
   罪情節亦未盡同，有為大盤毒梟販賣鉅量者，復有小盤毒販
   零賣少量者，危害社會程度自屬有異，法律科處此類犯罪，
   所設之法定最低本刑卻同為「7年以上有期徒刑」，實不可謂
   不重。於此情形，倘依其情狀處以3年6月以上有期徒刑，足
   以懲儆，並且可達防衛社會之目的，尚非不可依客觀之犯行
   與主觀之惡性二者加以考量其情狀是否有可憫恕之處，適用
   刑法第59條之規定酌量減輕其刑，期使個案裁判之量刑，斟
   酌至當，符合比例原則。衡以被告如附表編號1至5所犯販賣
   第三級毒品罪，犯罪所得不多、獲利亦非豐厚，應係施用毒
   品者彼此間互通有無，所生危害有限、情節尚非重大，倘若
   科以法定最低刑度7年有期徒刑，猷嫌過重，客觀上足以引起
   一般人之同情，難認罪刑相當，犯罪情狀顯可憫恕，爰依刑
   法第59條規定就被告如附表編號1至5所犯販賣第三級毒品酌
   量減輕其刑。至被告如附表編號6所犯販賣第三級毒品經本院
   以上述㈢予以減輕其刑後，最低法定刑度為3年6月，客觀上亦
   已無情輕法重、情堪憫恕之情形，實無再依刑法第59條規定
   酌減其刑之必要，附此敘明。
 ㈥爰以行為人之責任為基礎，審酌被告明知愷他命及4-甲基甲基
   卡西酮屬第三級毒品，成癮性、濫用性及社會危害性極為強
   烈，成癮則有戒除之百般困難，且邇來於我國毒品濫用成風
   ，深度戕害國民健康、身心及財產乃至家庭幸福等諸般法益
   甚深重，並易滋長衍生性之財產、暴力、組織及槍砲等犯罪
   ，於國力之損傷既是不容低估，影響深遠，亦難期立時可復
   ，被告竟仍無視禁令，而為本案販賣毒品之犯行，對社會所
   生危害程度非輕，自應予非難。惟念及被告犯後坦承犯行，
   並考量販賣愷他命及4-甲基甲基卡西之數量及所得如附表編
   號1至6所示，附表各次之犯罪情節、動機、目的、所生之危
   害，可認其各次販賣毒品數量尚非鉅額，無非居於小盤零售
   之身分，亦非上游毒梟之地位可比；兼衡被告自述其國中肄
   業之智識程度，剛從看守所出來時在哥哥那裏工作，因發生
   車禍目前休養中，經濟狀況勉持，家中與母親、阿媽、同居
   人、小孩同住，須扶養9歲小孩之生活狀況（見本院卷第222
   頁），暨本院審酌被告之品行，及其前經法院論罪科刑及執
   行完畢紀錄，此有臺灣高等法院被告前案紀錄表1份附卷可查
   ，以及酌以檢察官對被告刑度之意見等一切情狀，分別量處
   如附表「所犯罪名及科刑」欄所示之刑。再權衡審酌行為人
   之責任與整體刑法目的及相關刑事政策暨比例原則、平等原
   則、責罰相當原則、重複評價禁止等原則，並斟酌被告部分
   犯行時間相近，部分購毒者同一，依刑法第51條第5款就附表
   編號1至6犯行定其如主文所示之應執行刑。
四、沒收：
 ㈠犯罪所得
　 按犯罪所得，屬於犯罪行為人者，沒收之。前2項之沒收，於
   全部或一部不能沒收或不宜執行沒收時，追徵其價額。刑法
   第38條之1第1項前段、第3項定有明文。而犯販賣毒品罪，係
   就因犯販賣毒品罪所得之財物，一概予以沒收，以嚴禁此類
   犯罪，而達嚇阻作用，自非僅以扣除成本、賺得之利潤，作
   為其沒收之範圍。從而，行為人因販毒所實際獲得之利潤多
   少，並不影響應以其售價，逕為沒收宣告之認定依據（最高
   法院106年度台上字第1539號判決意旨參照）。被告各次販賣
   如附表編號1至6毒品所收取之價金共12,100元，為其所有之
   犯罪所得，應依上開規定宣告沒收。又被告已自動繳交12,10
   0元，有公訴人補充理由書及所附贓證物品清單、贓證物款收
   據在卷（見本院卷第241至247頁），並有111年度蒞扣字第7
   號卷可佐，尚無庸依刑法第38條之1第3項規定為追徵之諭知
   。
 ㈡犯罪所用之物
　 扣案之門號0000000000號行動電話1支（含SIM卡１張），係被
   告所有，且供其為本案販賣第三級毒品所用，業據被告供承
   在卷（見本院卷第221頁），均應依毒品危害防制條例第19條
   第1項規定宣告沒收。
 ㈢不予沒收部分
　 至其餘扣案之氟硝西泮（Flunitrazepam，俗稱FM2）藥丸4顆
   ，卷內並無證據可證該物與本案犯行有關，自無從於本案宣
   告沒收或銷燬，附此敘明。
據上論斷，應依刑事訴訟法第299 條第1 項前段，判決如主文。
本案經檢察官鄭文正提起公訴，檢察官廖秀晏到庭執行職務。 
中　　華　　民　　國　　111 　年　　6 　　月　　15　　日
 　　　　　　　　 刑事第一庭審判長法  官  陳宏瑋
                                  法  官  張國隆
                                  法  官  陳盈呈
以上正本與原本無異。
如不服本判決應於收受送達後20日內向本院提出上訴書狀，並應
敘述具體理由；其未敘述上訴理由者，應於上訴期間屆滿後20日
內向本院補提理由書（均須按他造當事人之人數附繕本）「切勿
逕送上級法院」。
                                  書記官  林儀芳
中　　華　　民　　國　　111 　年　　6 　　月　　15　　日
附錄本判決論罪科刑法條： 
毒品危害防制條例第4條第3項
製造、運輸、販賣第三級毒品者，處7年以上有期徒刑，得併科
新臺幣1,000萬元以下罰金。

附表

編號 (起訴書對照欄) 交易對象  交易時間（民國） 交易地點 聯繫、交易方式（新臺幣） 毒品種類及數量 交易金額(新臺幣) 所犯罪名及科刑 沒收  1 （即起訴書附表編號1﹚ 潘辛彥 109年12月25日13時16分至24分許 埔里鎮忠孝路與南興街口之全家超商前 被告於109年12月25日13時16分前某時許，以其持用門號0000000000號行動電話以Telegram通訊軟體與潘辛彥聯絡交易愷他命事宜後，被告於左列時地將第三級毒品愷他命一小包交付潘辛彥，潘辛彥並將價金2,500元交付被告。  第三級毒品愷他命一小包 2,500元 徐培原販賣第三級毒品，處有期徒刑參年柒月。 扣案廠牌「蘋果」行動電話壹支（含門號○○○○○○○○○○號SIM卡壹張），沒收之。 扣案之犯罪所得新臺幣貳仟伍佰元，沒收之。  2 （即起訴書附表編號2﹚  潘辛彥 109年12月29日18時51分至55分許 埔里鎮中山路2段「呂外科診所」前 被告於109年12月29日18時51分前某時許，以其持用門號0000000000號行動電話以Telegram通訊軟體與潘辛彥聯絡交易愷他命事宜後，被告於左列時地將第三級毒品愷他命一小包交付潘辛彥，潘辛彥並將價金2,500元交付被告。  第三級毒品愷他命一小包 2,500元 徐培原販賣第三級毒品，處有期徒刑參年柒月。 扣案廠牌「蘋果」行動電話壹支（含門號○○○○○○○○○○號SIM卡壹張），沒收之。 扣案之犯罪所得新臺幣貳仟伍佰元，沒收之。  3 （即起訴書附表編號3﹚  潘辛彥 110年1月6日17時49分至53分許 埔里鎮中山路2段「金車遊藝場」前 被告於110年1月6日17時49分前某時許，以其持用門號0000000000號行動電話以Telegram通訊軟體與潘辛彥聯絡交易愷他命事宜後，被告於左列時地將第三級毒品愷他命一小包交付潘辛彥，潘辛彥並將價金2,500元交付被告。  第三級毒品愷他命一小包 2,500元 徐培原販賣第三級毒品，處有期徒刑參年柒月。   扣案廠牌「蘋果」行動電話壹支（含門號○○○○○○○○○○號SIM卡壹張），沒收之。 扣案之犯罪所得新臺幣貳仟伍佰元，沒收之。  4 （即起訴書附表編號4﹚ 全范國政 110年1月12日19時30分許 埔里鎮泰安里民族三街4號前 被告於110年1月12日19時許，以其持用門號0000000000號行動電話以Messenger通訊軟體與全范國政聯絡交易愷他命事宜後，被告於左列時地將第三級毒品愷他命一小包交付全范國政，全范國政並未當場交付價金，以賒帳方式完成交易，全范國政嗣於同日23時30分許於左列地點將價金2,000元交付被告。  第三級毒品愷他命一小包 2,000元 徐培原販賣第三級毒品，處有期徒刑參年柒月。 扣案廠牌「蘋果」行動電話壹支（含門號○○○○○○○○○○號SIM卡壹張），沒收之。 扣案之犯罪所得新臺幣貳仟元，沒收之。 5 （即起訴書附表編號5﹚ 全范國政 110年8月27日9時24分許 埔里鎮南興街與忠孝路口之全家便利商店九龍店前 被告於110年8月27日9時14分許，以其持用門號0000000000號行動電話以Messenger通訊軟體與全范國政聯絡交易愷他命事宜後，被告於左列時地將第三級毒品愷他命一小包交付全范國政，全范國政並將價金2,000元交付被告。  第三級毒品愷他命一小包 2,000元 徐培原販賣第三級毒品，處有期徒刑參年柒月。 扣案廠牌「蘋果」行動電話壹支（含門號○○○○○○○○○○號SIM卡壹張），沒收之。 扣案之犯罪所得新臺幣貳仟元，沒收之。  6 （即起訴書附表編號6﹚ 顏盟哲 109年12月28日19時1分至6分許 埔里鎮南興街之「埔里鎮農會」前 被告於109年12月28日19時01分前某時許，以其持用門號0000000000號行動電話與顏盟哲聯絡交易含有第三級毒品4-甲基甲基卡西銅成分之毒品咖啡包事宜後，被告於左列時地將含有第三級毒品4-甲基甲基卡西銅成分之毒品咖啡包2包交付顏盟哲，顏盟哲並將價金600元交付被告。  含有第三級毒品4-甲基甲基卡西銅成分之毒品咖啡包2包 600元 徐培原販賣第三級毒品，處有期徒刑參年陸月。 扣案廠牌「蘋果」行動電話壹支（含門號○○○○○○○○○○號SIM卡壹張），沒收之。 扣案之犯罪所得新臺幣陸佰元，沒收之。  

卷宗對照表：　　　
卷宗名稱 簡稱 南投縣○○○○○○里○○000○0000號刑案偵查卷宗 警卷一 南投縣○○○○○○里○○000○0000號刑案偵查卷宗 警卷二 臺灣南投地方檢察署110年度數採字第44號偵查卷宗 數採卷 臺灣南投地方檢察署110年度警聲搜字第216號偵查卷宗 聲搜卷 臺灣南投地方法院110年度聲羈字第65號刑事卷宗 聲羈卷 臺灣南投地方法院110年度偵聲字第105號刑事卷宗 偵聲卷 臺灣南投地方檢察署110年度偵字第4678號偵查卷宗 偵卷 臺灣南投地方法院110年度訴字第292號刑事卷宗 本院卷